【裁判字號】    89,上訴,4327
【裁判日期】    900130
【裁判案由】    搶奪等
【裁判全文】
台灣高等法院刑事判決                          八十九年度上訴字第四三二七號
    上  訴  人
    即  被  告  戊○○
                甲○○
右上訴人，因搶奪等案件，不服臺灣新竹地方法院，八十九年度訴字第三八八號，中
華民國八十九年十月二十一日第一審判決（起訴案號：台灣新竹地方法院檢察署八十
九年偵字第二六八七號），提起上訴，本院判決如左：
    主  文
上訴駁回。
    事  實
一、戊○○曾有多次違反麻醉藥品管理條例案件前科，最後一次於民國八十六年間因
    違反麻醉藥品管理條例案件，經台灣新竹地方法院判處有期徒刑十月，經本院駁
    回上訴確定，又於八十七年間因違反電信法案件，經台灣新竹地方法院判處有期
    徒刑四月，二案經定應執行有期徒刑為一年一月，甫於八十八年一月二十八日執
    行完畢；甲○○曾於八十三年間因違反麻醉藥品管理條例、搶奪二罪，分別經台
    灣桃園地方法院判處有期徒刑二年八月、三年，經定應執行有期徒刑五年四月，
    於八十六年四月間假釋出獄交付保護管束，又於八十六年間因違反麻醉藥品管理
    條例，經台灣新竹地方法院判處有期徒刑五月，並撤銷前案之假釋執行殘刑至九
    十年十一月二十三日，甫於八十九年三月三日又假釋出獄（未構成累犯）。二人
    均不知悔改，戊○○基於意圖為自己不法所有之概括犯意，或單獨一人、或夥同
    亦有犯意聯絡之甲○○（即附表一編號一、二所示），自八十九年四月十三日起
    至同年五月十一日止，先後三次（甲○○部分為二次），在新竹市、桃園縣等地
    ，以先竊取鑰匙發動自小客車、或以自己所有客觀上足供兇器使用之螺絲起子（
    未據扣案）旋開車牌螺絲之方式，竊取己○○（原審誤為溫文濱）所有之自小客
    車、丙○○、丁○○所有之自小客車車牌等物（行為時間、地點、方法、被害人
    、所得財物，詳如附表一所示）。戊○○、甲○○二人復另行起意，基於意圖為
    自己不法所有之概括犯意，自八十九年五月三日起至同年月五日止，先後三次，
    在新竹市、桃園縣等地，以戊○○駕駛上開竊得之自小客車改懸掛附表一編號二
    之車牌以掩人耳目，搭載坐於後座之甲○○，尾隨被害人庚○○等人，趁被害人
    不及防備，由甲○○從自小客車伸出雙手自被害人身後掠取財物；或下車自後搶
    取，戊○○則在旁把風、接應之方式，共同連續搶奪他人之動產，得手後除現金
    由二人朋分花用，其他不能變現物品則予以丟棄（各次行為時間、地點、方法、
    被害人、所得財物，詳如附表二）。又甲○○、戊○○均明知盧威縉（已更名為
    盧嘉昇）所出售之車號ＪＸ－八七八六號自小客車係來源不明之贓物，仍基於意
    圖為自己不法之所有之犯意聯絡，推由甲○○於八十九年五月七日凌晨二時許，
    在新竹市○○街大潤發商場旁，以新台幣（下同）二十五萬元之代價向盧嘉昇購
    買，並先由戊○○取出定金二萬元予甲○○轉交盧嘉昇後取得該車，嗣戊○○為
    逃避警方之查緝，復於附表一編號三所示之時地，竊得車牌二面，改懸掛於該購
    得之贓車上。旋於八十九年五月十一日夜間十一時，戊○○駕駛上開購得之贓車
    ，行經新竹市○○路一一八號前為警查獲，並於車上查獲許素真之身分證一枚始
    供出上情。
二、案經新竹市警察局移送臺灣新竹地方法院檢察署檢察官偵查起訴。
    理  由
一、訊據上訴人即被告戊○○、甲○○對於右揭事實均供承不諱，並經被害人己○○
    （見偵查卷第一三○頁反面）、丙○○（見偵查卷第二四頁）、丁○○（見偵查
    卷第二一頁）於警訊時；被害人庚○○（見偵查卷第九七頁、原審卷第一二０頁
    ）、許素真（見偵查卷第二三頁、原審卷第七十三頁、七十四頁）、乙○○（見
    原審卷第四十五頁）於警訊及原審中指述綦詳；及證人王瑞琪（偵查卷第二七頁
    ）於警訊中證述在卷，且有贓證物品認領保管收據五紙、車輛竊盜、車牌失竊資
    料個別查詢表－查詢車輛認可資料二紙、附表一編號一之搶奪用自小客車照片三
    紙在卷足憑（見偵查卷第四十二頁至第四十八頁、第一０一頁、一０二頁）。又
    被告戊○○於偵查中即坦認知悉上開向盧嘉昇所購之自小客車係贓物，因一時貪
    小便宜而購買等語（見偵查卷第六十頁），再佐以被告戊○○事後尚竊取附表一
    編號三所示之自小客車車牌改懸掛於該贓車上；而被告甲○○向盧嘉昇購車之時
    間係在凌晨、購車之款項僅二十五萬元（該車價值約一百餘萬元）等情以觀，顯
    見被告二人均明知該車輛係來路不明之贓物甚明。本件事證明確，被告二人犯行
    已堪認定，應予依法論科。
二、按裁判上一罪其一部分犯罪既已因案被發覺，雖在檢察官或司法警察官訊問中被
    告陳述其發覺之部分犯罪行為，為不符合刑法第六十二條之規定，不應認有自首
    之效力【最高法院著有七十三年第二次刑事庭會議決議（二）參照】。查本件係
    因警方於被告戊○○所駕駛之上述ＪＸ－八七八六號自小客車上查獲許素真身分
    證，且警方早已接獲線報得悉被告戊○○、甲○○有一台墨綠色交通工具，已懷
    疑附表二編號三之搶奪犯行係被告二人所為之事實，業據承辦警員范揚宗於原審
    審理時證述在卷，並為被告戊○○所是認（見原審卷第一四二頁），是就屬連續
    犯裁判上一罪之附表二編號二、三部分均已被發覺後，被告戊○○始就附表二編
    號一部分自首，揆諸首開說明意旨，不認其符合自首之要件，合先敘明。
二、核被告戊○○、甲○○所為附表一編號一部分，係犯刑法第三百二十條第一項之
    竊盜罪；二人所為附表一編號二部分及戊○○一人所為附表一編號三部分行為均
    係犯刑法第三百二十一條第一項第三款之攜帶兇器竊盜罪。戊○○、甲○○二人
    所為附表二之行為，均係犯刑法第三百二十五條第一項之搶奪罪。被告二人明知
    盧嘉昇所售予之上開車號ＪＸ－八七八六號自小客車係來源不明之贓物，仍由被
    告戊○○出資推由甲○○出面接洽共同予以買受，應係犯刑法第三百四十九條第
    二項之故買贓物罪。（公訴人就被告二人故買贓物犯行，認均係犯刑法第三百四
    十九條第二項之故買贓物罪，原審誤以為公訴人就被告戊○○此部分之犯行係犯
    同法第三百四十九條第一項之收受贓物罪，而為變更起訴法條之諭知，尚有誤會
    ，應予更正）。被告二人就上揭搶奪及附表一編號一、二之竊盜犯行、故買贓物
    犯行，均有犯意聯絡及行為分擔，皆為共同正犯。又被告戊○○先後三次竊盜犯
    行；被告甲○○計二次竊盜犯行；被告戊○○、甲○○共三次搶奪犯行；各均時
    間緊接，方法相同，觸犯構成要件相同之罪名，顯係基於概括犯意為之，皆為連
    續犯，各應依刑法第五十六條規定，以情節較重之搶奪一罪及攜帶兇器竊盜罪論
    處，並各加重其刑。被告二人所犯上開搶奪及竊盜、故買贓物三罪名間，犯意各
    別，行為不同，應分論併罰。查被告戊○○於八十六年間因違反麻醉藥品管理條
    例案件，經原審判處有期徒刑十月，經本院駁回上訴確定，又於八十七年間因違
    反電信法案件，經原審判處有期徒刑四月，二案經定應執行有期徒刑為一年一月
    ，甫於八十八年一月二十八日執行完畢，有卷附台灣新竹地方法院檢察署刑案資
    料查註紀錄表可按，其受有期徒刑之執行完畢，五年以內再犯有期徒刑以上之罪
    ，均為累犯，除故買贓物罪加重其刑外，其餘二罪均依法遞加重其刑。被告二人
    所犯搶奪罪部分，公訴人雖僅就被告二人所為附表二編號二、三之搶奪犯行提起
    公訴，然檢察官就犯罪事實一部起訴者，其效力及於全部，本件被告二人所為之
    附表二編號一部分犯行，既與前揭論罪科刑之附表二編號二、三部分犯行，有連
    續犯裁判上一罪之關係，本院自得一併加以裁判。原審經詳察，以被告二人罪證
    明確，適用上開法條，並就被告許國部分依累犯規定加重或遞加重其刑，且審
    酌被告二人前科素行不良，及竊盜及搶奪之目的即在於購買毒品施用，好逸惡勞
    ，迭以搶奪之暴力手段取得他人財物，毫不尊重他人權益，並嚴重危害財產安全
    及社會平和秩序；兼衡被告二人犯後均供認無隱，尚有遷善之念等一切情狀，量
    處被告許國搶奪部分有期徒刑二年四月、竊盜部分有期徒刑八月、故買贓物部
    分有期徒刑四月，應執行有期徒刑三年二月；被告甲○○搶奪部分有期徒刑二年
    六月、竊盜部分有期徒刑八月、故買贓物部分有期徒刑四月，應執行有期徒刑三
    年四月，復認附表一編號二、三作案用之螺絲起子共三支，係供犯罪所用之物，
    且為被告戊○○所有，雖未扣案，但不能證明已滅失，併予宣告沒收，認事用法
    ，經核均無不合，量刑亦稱妥適。被告二人上訴認原審量刑太重，為無理由，應
    予駁回。
據上論結，應依刑事訴訟法第三百六十八條，判決如主文。
本案經檢察官呂丁旺庭執行職務。
中      華      民      國      九十      年    一      月    三十      日
                              臺灣高等法院刑事第二十四庭
                                  審判長法  官  陳  貽  男
                                        法  官  李  世  貴
                                        法  官  陳  憲  裕
右正本證明與原本無異。
如不服本判決應於收受送達後十日內向本院提出上訴書狀，其未敘述上訴之理由者並
得於提起上訴後十日內向本院補提理由書（均須按他造當事人之人數附繕本）。
                                        書記官  劉  育  妃
中    華    民國      九十    年      二        月       一         日
附錄本案論罪科刑法條全文：
刑法第三百二十五條第一項：
意圖為自己或第三人不法之所有，而搶奪他人之動產者，處六月以上五年以下有期徒
刑。
刑法第三百二十一條第一項第三款：
犯竊盜罪而有左列情形之一者，處六月以上五年以下有期徒刑：
三、攜帶兇器而犯之者。
刑法第三百四十九條第二項：
搬運、寄藏、故買贓物或為牙保者，處五年以下有期徒刑、拘役或科或併科一千元以
下罰金。
附表一：
┌──┬──────┬──────┬───────┬───┬──────┐
│編號│犯 罪 時 間 │犯 罪 地  點│  犯罪方法    │被害人│所 得 財 物 │
│    │            │            │              │      │            │
├──┼──────┼──────┼───────┼───┼──────┤
│ 一 │八十九年四月│新竹市○○路│戊○○趁至鄰人│己○○│車號Ｑ六－七│
│    │十三日夜間十│一段三一七巷│右址住處訪友之│      │一九一號自小│
│    │時許        │八十五弄三號│便先竊取自小客│      │客車（含鑰匙│
│    │            │            │車鑰匙，再以該│  │）          │
│    │            │            │鑰匙發動自小客│      │            │
│    │            │            │車竊取之，吳秋│      │            │
│    │            │            │輝則在旁把風  │      │            │
└──┴──────┴──────┴───────┴───┴──────┘
┌──┬──────┬──────┬───────┬───┬──────┐
│ 二 │八十九年五月│桃園縣中壢市│由戊○○、吳秋│丙○○│車號ＨＵ－五│
│    │五日凌晨三時│中原大學旁  │輝持戊○○所有│      │○二二號自小│
│    │至四時間    │            │客觀上足供兇器│      │客車車牌二面│
│    │            │            │使用之起子各一│      │（改懸掛於右│
│    │            │            │把（共二把），│      │述竊得之自小│
│    │            │            │以旋開螺絲之方│      │客車上）    │
│    │            │            │式竊取        │      │            │
│    │            │            │              │      │            │
├──┼──────┼──────┼───────┼───┼──────┤
│ 三 │八十九年五月│桃園縣中壢市│由戊○○持其自│丁○○│車號Ｆ八－七│
│    │十一凌晨某時│後興路二段一│己所有客觀上足│      │八七二號自小│
│    │            │七○巷旁    │供兇器使用之起│      │客車車牌二面│
│    │            │            │子一把，以旋開│      │            │
│    │            │            │螺絲之方式竊取│      │            │
│    │            │            │              │      │            │
│    │            │            │              │      │            │
└──┴──────┴──────┴───────┴───┴──────┘
附表二
┌──┬──────┬──────┬───────┬───┬──────┐
│編號│行 為 時 間 │行 為 地 點 │行  為  方  法│被害人│搶 得 財 物 │
│    │            │            │              │      │            │
├──┼──────┼──────┼───────┼───┼──────┤
│    │八十九年五月│新竹市○○路│由戊○○駕駛竊│庚○○│            │
│ 一 │三日夜間八時│二五○巷四七│得如附表一編號│      │  一萬元、身│
│    │許          │號旁空地    │一所示之自小客│      │分證、健保卡│
│    │            │            │車，搭載甲○○│      │、信用卡、駕│
│    │            │            │，行經上開地點│      │照各一枚、行│
│    │            │            │，見被害人一人│      │動電話一支  │
│    │            │            │攜同稚子且甫下│      │            │
│    │            │            │車，不及防備之│      │            │
│    │            │            │際，即由甲○○│      │            │
│    │            │            │下車自後搶取皮│      │            │
│    │            │            │包，戊○○則在│      │            │
│    │            │            │車上把風接應  │      │            │
└──┴──────┴──────┴───────┴───┴──────┘
┌──┬──────┬──────┬───────┬───┬──────┐
│ 二 │八十九年五月│桃園縣中壢市│由戊○○駕駛附│許素真│一千元      │
│    │五日凌晨三時│中央西路中壢│表一編號一所示│      │、汽、機車駕│
│    │三十分許    │高中前      │之自小客車（已│      │駕駛執照、行│
│    │            │            │改懸掛附表一編│      │車執照、金融│
│    │            │            │號二之車牌），│      │卡、身分證、│
│    │            │            │自後超越騎乘機│      │學生證各一枚│
│    │            │            │車之被害人，再│      │            │
│    │            │            │由坐於後座之吳│      │            │
│    │            │            │秋輝乘被害人不│      │            │
│    │            │            │及防備伸手搶取│      │            │
│    │            │            │掛於右肩之皮包│      │            │
│    │            │            │，致被害人遭拖│      │            │
│    │            │            │行後跌倒（傷害│      │            │
│    │            │            │部分未據告訴）│      │            │
└──┴──────┴──────┴───────┴───┴──────┘
┌──┬──────┬──────┬───────┬───┬──────┐
│ 三 │八十九年五月│新竹市北區東│以同右方式，趁│乙○○│二十萬元、汽│
│    │五日下午一時│大路二段八一│被害人自銀行徒│      │、機車駕駛執│
│    │十分許      │巷三號前（起│步走出不及防備│      │照、行車執照│
│    │            │訴書誤為八十│之際，由甲○○│      │、信用卡、提│
│    │            │三號前）    │自車上後座伸出│      │款卡、身分證│
│    │            │            │雙手，搶取被害│      │、印章各一枚│
│    │            │            │人置於肩上之皮│      │存摺一本、空│
│    │            │            │包。旋由甲○○│      │白支票八十張│
│    │            │            │駕車逃離現場，│      │、行動電話二│
│    │            │            │並於逃離時撞擊│      │支、遠東銀行│
│    │            │            │王瑞琪所駕駛之│      │提貨卷一張、│
│    │            │            │自小客車      │      │太平洋百貨禮│
│    │            │            │              │      │卷三張。    │
└──┴──────┴──────┴───────┴───┴──────┘


司法院資訊處製作；財團法人民間司法改革基金會備份。
